臺灣臺北地方法院民事判決　九十年度訴字第五五六三號
　　原　　　告　台灣土地銀行
　　法定代理人　甲○○
　　被　　　告　丁○○
　　　　　　　　乙○○
　　　　　　　　丙○○
　　　　　　　　戊○○
右當事人間請求遷讓房屋等事件，本院判決如左：
    主    文
被告應將坐落台北市○○區○○段肆小段二四九地號建號六六六號門牌號碼台北市大
安區○○○路○段一六五巷三八之十五號一樓房屋遷讓交還原告，及依附表所示期間
及方式按月給付原告新台幣肆仟柒佰肆拾元。
原告其餘之訴駁回。
本判決第一項交還房屋之履行期間為個月。
訴訟費用由被告連帶負擔。
本判決第一項於原告以新台幣貳拾萬元為被告供擔保後，得假執行。
原告其餘假執行之聲請駁回。
    事      實
甲、原告方面：
壹、聲明：
    一、被告丁○○、乙○○、丙○○、戊○○應自門牌號碼台北市大安區○○○路
        ○段一六五巷三八之十五號房屋騰空遷讓返還於原告。並應自民國六十一年
        十二月三十日起至返還房屋日止，按月連帶給付原告新台幣（下同）四千七
        百四十元。
    二、原告願供擔保，請准宣告假執行。
貳、陳述：
    一、原告前將所有之門牌號碼台北市大安區○○○路○段一六五巷三八之十五號
        房屋（下稱系爭房屋）配予所屬員工即訴外人何綿山居住，惟何綿山已於六
        十一年九月二十九日辦理退休離職，其使用借貸目的應已完畢，應遷出系爭
        房屋，詎該屋竟由被告丁○○、乙○○、丙○○、戊○○占有使用迄今，彼
        等均屬無權占有，原告自得本於不當得利、侵權行為及物上請求權之法律關
        係，請求如訴之聲明第一項所示。
    二、本件訴外人何綿山原任十二職等祕書，依行政院所屬實施單一薪給機關（構
        ）員工配住宿舍扣收使用費要點規定，原告按月可向其扣收使用費四千七百
        四十元，今系爭房屋遭被告無權占有，致原告受有相當上揭使用費之損害，
        原告自得依民法第一百七十九條、第一百八十四條、第一百八十五條及第七
        百六十七條請求被告連帶損害賠償及返還不當得利。而原告就被告無權占有
        系爭房屋請求相當於按月可扣收使用費四千七百四十元已較市價為低，應屬
        允當，為此請求如訴之聲明第二項所示。
、證據：提出戶籍謄本、建築改良物所有權狀、房屋稅繳款書、調（離）職及退休
          人員住用宿舍清理名冊、不動產時值鑑定報告各一件為證。
乙、被告方面：未於言詞辯論期日到場，亦未提出準備書狀為聲明或陳述。
    理　　由
一、被告未於言詞辯論期日到場，核無民事訴訟法第三百八十六條各款所列情形，爰
    依原告之聲請，由其一造辯論而為判決。
二、本件原告起訴主張：原告將系爭房屋配住予其所屬十二職等秘書即訴外人何綿山
    ，本可按月扣收使用費四千七百四十元，然訴外人何綿山於六十一年九月二十九
    日辦理退休離職後，該屋由被告丁○○、乙○○、丙○○、戊○○無權占有使用
    中等情，業據其提出與所述相符之戶籍謄本、建築改良物所有權狀、房屋稅繳款
    書、調（離）職及退休人員住用宿舍清理名冊、不動產時值鑑定報告（含土地登
    記謄本、建物登記謄本、地籍圖謄本、建築改良物成果表、現場照片）等件為證
    ，本件被告已於相當時期受合法之通知，既未於言詞辯論期日到場，復未提出準
    備書狀爭執，本院審酌上開證物，認原告主張之前開事實堪信為真實。
三、按占有人如無正當權源而占有所有物，所有人依民法第七百六十七條前段規定，
    自得對於無權占有或侵奪其所有物者，請求返還之。經查，本件原告為系爭房屋
    之所有人，而被告丁○○、乙○○、丙○○、戊○○未得原告之同意占有系爭房
    屋，已如前述，是原告依上開規定請求被告遷讓返還系爭房屋，洵屬有據。
四、次按無法律上原因而受利益，致他人受損害者，應返還其利益；因故意或過失，
    不法侵害他人之權利者，負損害賠償責任；數人共同不法侵害他人之權利者，連
    帶負損害賠償責任，民法第一百七十九條、第一百八十四條第一項前段、第一百
    八十五條前段分別定有明文。本件被告無正當權占有原告房屋，侵害原告之權利
    ，致原告無法使用及另行將系爭房屋配予所屬相當職等之員工居住收取使用費，
    堪信原告受有相當於使用費之損害。本院審酌系爭房屋雖屋齡已逾三十年，然其
    為鋼筋混凝土五層樓之地面層，面積達一○五點二五平方公尺，坐落台北市○○○路上，運輸條件便利，市場及學校之可及性佳等一切情狀，認為原告請求以相
    當於以系爭房屋配住予十二職等祕書按月可扣收使用費（即四千七百四十元）計
    算之不當得利，尚屬允當。
五、至原告另主張被告丁○○、乙○○、丙○○、戊○○應自六十一年十二月三十日
    起至返還房屋日止，按月連帶返還不當得利及賠償損害部分：經查，本件被告丁○○、乙○○、丙○○、戊○○係分別自八十八年一月十一日、八十九年十二月
    十二日、八十八年二月十二日、八十八年二月十二日遷入系爭房屋一節，有原告
    所提之戶籍謄本一件在卷可稽，此外原告復未能舉證證明被告等自六十一年十二
    月三十日即無權占用系爭房屋，是原告對被告丁○○、乙○○、丙○○、戊○○
    分別就八十八年一月十一日、八十九年十二月十二日、八十八年二月十二日、八
    十八年二月十二日之前請求按月連帶返還不當得利及賠償損害，即無足採。
六、綜上所述，被告王丁○○、乙○○、丙○○、戊○○無權占有原告所有之系爭房
    屋，致原告受有相當於使用費之損害，原告本於所有物返還請求權，請求被告遷
    讓返還系爭房屋，並依不當得利及侵權行為損害賠償之法律關係，請求被告於如
    附表所示期間，按月連帶給付原告四千七百四十元，即無不合，應予准許；逾此
    部分之請求，則屬無據，應予駁回。又本院斟酌遷讓房屋非立時可就，被告乙○○年逾七旬，被告丁○○、丙○○、戊○○年紀則均逾八十等情狀，爰就本判決
    第一項遷讓交還房屋部分，酌定履行期間三個月，以資兼顧。
七、原告陳明願供擔保聲請宣告假執行，關於其勝訴部分，核無不合，爰酌定相當擔
    保金額准許之；至原告敗訴部分，假執行之聲請即失所附麗，應併予駁回。
八、結論：本件原告之訴為一部有理由，一部無理由，依民事訴訟法第三百八十五條
    第一項前段、第七十九條但書、第八十五條第二項、第三百九十條第二項、第三
    百九十六條第一項，判決如主文。
中　　　華　　　民　　　國　　九十一　　年　　　一　　　月　　二十二　　日
                                      民事第六庭法      官　　周玫芳
右為正本係照原本作成
如對本判決上訴，須於判決送達後二十日內向本院提出上訴狀
中　　　華　　　民　　　國　　九十一　　年　　　一　　　月　　二十二　　日
　　　　　　　　　　　　　　　　　　　　　　　　法院書記官　　王朝枝
附　表：
┌───┬────────┬─────────────┬──────┐
│      │                │                          │            │
│      │   被告姓名     │       期    間           │  給付方式  │
├───┼────────┼─────────────┼──────┤
│      │                │                          │            │
│ 一   │ 丁○○         │ 自八十八年 一 月十一日起 │  單獨給付  │
│      │                │ 至八十八年 二 月十一日止 │            │
├───┼────────┼─────────────┼──────┤
│      │                │                          │            │
│ 二   │ 丁○○、丙○○ │ 自八十八年 二 月十二日起 │  連帶給付  │
│      │ 戊○○         │ 至八十九年十二月十一日止 │            │
├───┼────────┼─────────────┼──────┤
│      │                │                          │            │
│三    │ 丁○○、丙○○ │ 自八十九年十二月十二日起 │  連帶給付  │
│      │ 戊○○、乙○○ │ 至遷讓交還系爭房屋之日止 │            │
└───┴──────────────────────┴──────┘
